臺灣彰化地方法院刑事判決　　　　　　　　　　　　九十一年度訴字第一二六五號
　　公　訴　人　臺灣彰化地方法院檢察署檢察官
　　被　　　告　丁○○
　　指定辯護人　本院公設辯護人　戊○○
右列被告因公共危險案件，經檢察官提起公訴（九十一年度偵字第七０五０號），本
院判決如左：
    主  文
丁○○放火燒燬現未有人所在之自己所有住宅，致生公共危險，處有期徒刑壹年拾月
。
    事  實
一、丁○○前曾於民國八十四年間犯竊盜罪，經臺灣高等法院臺中分院判處有期徒刑
    一年三月確定，及於八十四年間犯殺人未遂罪，經本院判處有期徒刑七年二月，
    及違反懲治盜匪條例等案件，經本院判處有期徒刑四年，自九十一年四月十日假
    釋出獄，假釋期滿日期為九十六年七月十七日；詎其竟不知警惕，於九十一年十
    月九日上午八時四十五分許，因心情不佳，竟意圖燒燬現未有人所在，為其個人
    所有、平日僅其個人使用、位於彰化縣和美鎮○○路○段五十號之房屋，而點燃
    置於該屋房間內之小沙發，除燒燬該小沙發外，屋內桌子、通舖上之衣櫃、書櫃
    亦被燒燬，火勢並延燒至該房屋之天花板、屋樑，屋樑已燃燒至焦黑燬壞之程度
    （起訴書誤載為：擴大延燒致燒燬現供人使用之住宅及現有人所在之建築物），
    並有延燒至周邊鄰宅之可能，已致生公共危險；嗣經鄰居報警救災，丁○○並在
    旁圍觀火勢而為警查獲。
二、案經彰化縣警察局和美分局報請臺灣彰化地方法院檢察署檢察官偵查起訴。
    理  由
一、訊據被告丁○○矢口否認有何放火情事，辯稱：伊當時在施用強力膠，因欲燒掉
    所餘之強力膠袋，在不小心之下才引燃沙發，伊在警訊中承認放火，是在施用強
    力膠後，精神狀況不佳時說錯的云云；惟查，被告於警訊、偵查中，確自承伊故
    意放火燒燬房屋不諱，且證人即為被告製作筆錄之員警甲○○到院證稱：「我逮
    捕被告時他精神狀態很正常，沒有什麼不對勁，我抓到被告時他自己都說他要放
    火燒掉自己的房子。」等語；證人丙○○亦到院證陳：「（你當天看到被告的情
    形如何？）發生火警時，被告說要來我家坐，他說他要把房子燒掉，當時被告的
    精神狀態很正常，本案這間房子只有被告一人在住。」等語，再觀偵訊筆錄之時
    間，已是該日下午五時三十分，距案發之上午八時四十五分已近九個小時，是縱
    被告確施用強力膠，亦應不致誤為自承有放火情事，是被告於案發時尚無精神狀
    況不佳之情況，亦不存在心神喪失或精神耗弱情事，其於警訊、偵查中自白放火
    情節應與事實相符，於本院中所辯係失火之詞尚不足採；再查，證人即到場救災
    之消防局人員乙○○於本院審理中證述：「我當天是我在現場指揮，屋樑、天花
    板有燒燬，屋內的小沙發椅、通舖上的衣櫃、書櫃、桌子，也都燒燬了，我們在
    搶救時我們有到現場瞭解該屋只有被告一人住，被告住的這間房子與其他的房子
    有區隔約二台尺左右，沒有連在一起，我去的時候有救災所以沒有波及鄰宅，若
    本案再燒十分鐘左右沒有被發現的話會燒到隔壁。」等語，證人乙○○並庭呈本
    件火場之鑑識報告及照片七張，與其所證述之房屋燒燬情形相符，亦足認本件火
    災已致生公共危險；此外亦有警卷照片十張附卷可參，足證上開房屋已達燒燬之
    程度，被告放火燒燬自己所有房屋之犯行，應可認定。
二、核被告所為，係犯刑法第一百七十四條第二項之放火燒燬未有人所在自己所有住
    宅罪。按刑法第一百七十三條第一項之放火罪，係以放火燒燬之住宅或建築物等
    現既供人使用或有人所在，依通常情形往往因放火結果遭受意外之危害，為保護
    公共安全起見，特為加重處罰之規定，故該條所稱之人，當然係指放火人犯以外
    之人而言，如果前項住宅或建築物，即為放火人犯自行使用或只有該犯在內，則
    其所在或使用之人已明知放火行為並不致遭受何種意外危害，自不能適用該條項
    處斷，此最高法院著有二十八年上字第三二一八號判例可資參照；又該房屋與鄰
    宅均獨立區隔，亦尚未進一步延燒致鄰宅，公訴人認本件火勢已擴大延燒致燒燬
    現供人使用之住宅及現有人所在之建築物一節，亦與事實不符，均容有誤會，公
    訴人認被告係犯同法第一百七十三條第一項之罪，尚有未洽，惟起訴之事實同一
    ，本院爰變更起訴法條審判之。爰審酌被告素行不良、於假釋期間再犯本件、犯
    罪之動機、目的、手段、本件房屋位於人口稠密處亦與他人鄰宅甚為接近，所生
    之公共危險甚大，及犯罪後之態度等一切情狀，量處如主文所示之刑。至扣案之
    水果刀一把，與本件犯罪無涉，不諭知沒收，併予敘明。
據上論斷，應依刑事訴訟法第二百九十九條第一項前段、第三百條，刑法第一百七十
四條第二項，判決如主文。
本案經檢察官施教文到庭執行職務。
中    華    民    國    九十一    年    十一      月        二十        日
                                臺灣彰化地方法院刑事第二庭
                                    法      官  吳  俊  螢
右正本證明與原本無異。
如不服本判決，應於送達後十日內向本院提出上訴狀(須附繕本)。
告訴人或被害人對於判決如有不服具備理由請求檢察官上訴者，其上訴期間之計算係
以檢察官收受判決正本之日期為準。
                                    法院書記官  莊  素  美
中    華    民    國    九十一    年    十一      月        二十一      日
刑法第一百七十四條
放火燒燬現非供人使用之他人所有住宅或現未有人所在之他人所有建築物、礦坑、火
車、電車或其他供水、陸、空公眾運輸之舟、車、航空機者，處三年以上、十年以下
有期徒刑。
放火燒燬前項之自己所有物，致生公共危險者，處六月以上、五年以下有期徒徒刑。
失火燒燬第一項之物者，處六月以下有期徒刑、拘役或三百元以下罰金：失火燒燬前
項之物，致生公共危險者亦同。
第一項之未遂犯罰之。
